【裁判字號】    95,易,956
【裁判日期】    950926
【裁判案由】    傷害等
【裁判全文】
臺灣板橋地方法院刑事判決               95年度易字第956號
公  訴  人  臺灣板橋地方法院檢察署檢察官
被      告  丁○○
            乙○○
上列被告因傷害等案件，經檢察官提起公訴（95年度偵字第7699
號），本院判決如下：
    主  文
丁○○共同傷害人之身體，處有期徒刑捌月；又共同損壞他人之
洽談桌玻璃壹面、電話參具、花盆參個、代言廣告看板壹個，足
以生損害於他人，處有期徒刑肆月；應執行有期徒刑拾月。
乙○○共同傷害人之身體，處有期徒刑壹年；又共同損壞他人之
洽談桌玻璃壹面、電話參具、花盆參個、代言廣告看板壹個，足
以生損害於他人，處有期徒刑肆月；應執行有期徒刑壹年貳月。
    事  實
一、緣丙○○（所涉傷害乙○○案件，經檢察官另為不起訴處分
    ）係址設臺北縣板橋市○○○路○段十一之二三號一樓之家
    宏不動產有限公司（即為中信房屋南雅店，下稱家宏公司）
    店長，甲○○係丙○○之妻併為家宏公司負責人，於民國九
    十五年一月三日下午二時許，在家宏公司內，丁○○、乙○○與丙○○間，因就丁○○之女友李巧雯在家閎公司之離職
    薪資等問題，發生口角衝突，雖其後丁○○、乙○○即先後
    離去，然丁○○、乙○○仍心有未甘，竟與五名真實姓名年
    籍不詳之成年男子，共同基於傷害及毀損他人之物之犯意聯
    絡，於同日下午三時許，由丁○○帶領持鐵棍之乙○○及持
    球棒、刀械等物之真實姓名年籍不詳成年男子五人，再次前
    往家宏公司，眾人魚貫進入家宏公司時，即由乙○○持鐵棒
    ，敲打是時坐於店內門口第一個座位低頭閱讀雜誌之丙○○
    右後頭部，家宏公司員工郭尚志見狀，雖欲阻止乙○○繼續
    持棒毆打丙○○，然亦遭前開與丁○○、乙○○同行而有傷
    害犯意聯絡之五名真實姓名年籍不詳之成年男子毆打（惟郭
    尚志受傷部份未據告訴），丙○○情急之下遂趁隙朝二樓奔
    逃，然仍遭乙○○與前開五名真實姓名年籍不詳成年男子中
    之二人追打上樓，惟因家宏公司二樓並無出口，丙○○乃再
    往一樓逃跑，旋在家宏公司門口攔截路過之計程車倉皇離去
    就醫，然丙○○已受有頭部創傷、外傷併頭皮三處撕裂傷（
    各八公分、二公分、二公分）、左背挫傷及左側第十肋骨骨
    折等傷害，而於丙○○遭乙○○及真實姓名年籍不詳成年男
    子二人追打期間，則由其餘真實姓名年籍不詳成年男子持球
    棒、刀械等物，敲打家宏公司內之洽談桌玻璃一面、電話三
    具（起訴書誤載為一具）、花盆三個（起訴書誤載為一個）
    、謝震武代言之廣告看板（起訴書誤廣告看板與謝震武代言
    招牌為二物），將該等物品損壞，足以生損害於家宏公司。
二、案經丙○○、家宏公司告訴臺北縣政府警察局板橋分局報告
    臺灣板橋地方法院檢察署檢察官偵查後起訴。
    理  由
壹、證據能力部分：
一、按被告以外之人於審判外之言詞或書面陳述，除法律有規定
    者外，不得作為證據，刑事訴訟法第一百五十九條第一項定
    有明文，此即學理上所稱「傳聞證據排除法則」。又被告以
    外之人於審判外之陳述，雖不符同法第一百五十九條之一至
    第一百五十九條之四之規定，而經當事人於審判程序同意作
    為證據，法院審酌該言詞陳述或書面陳述作成時之情況，認
    為適當者，亦得為證據。當事人、代理人或辯護人於法院調
    查證據時，知有第一百五十九條第一項不得為證據之情形，
    而未於言詞辯論終結前聲明異議者，視為有前項之同意，此
    則據同法第一百五十九條之五規定甚明。鑒於採用傳聞證據
    排除法則之重要理由之一，係因傳聞證據未經當事人之反詰
    問予以覈實，若當事人願放棄對原供述人之反對詰問時，原
    則上即可承認該傳聞證據之證據能力，而揆諸我國刑事訴訟
    法第一百五十九條之五之立法理由，除參照前述傳聞證據排
    除法則之基本法理外，亦參考日本刑事訴訟法第三百二十六
    條之立法例，查日本刑事審判實務之運作，有關檢察官及被
    告均同意作為證據之傳聞書面材料或陳述，可直接援引該國
    刑事訴訟法第三百二十六條作為傳聞例外之法律依據，僅在
    檢察官與被告不同意之情況下，乃須根據其他傳聞例外規定
    俾以斟酌該等書面材料或陳述是否具有證據能力，在當事人
    間無爭執之案件中，傳聞證據基本上均可依據前引規定提出
    於法院使用。據此，我國刑事訴訟法第一百五十九條之五之
    適用應可作同上之解釋。本案告訴人丙○○、甲○○、證人
    郭尚志、陳其震於審判外接受司法警察調查或檢察官偵訊時
    之言詞陳述，及丙○○於警詢中所提出亞東紀念醫院甲種診
    斷證明書，於偵查中所提出行政院國軍退除役官兵輔導委員
    會台北榮民總醫院診斷證明書，現場處理員警所提出之職務
    報告書等審判外書面陳述，亦屬於傳聞證據，惟公訴人、被
    告就前開審判外陳述之證據能力，於本院準備程序中表示無
    意見，且迄於言詞辯論終結前亦未再聲明異議，而本院審酌
    前揭陳述作成及該等診斷書、職務報告書製作時之情況，核
    無違法取證及證明力明顯過低之瑕疵，亦認為以之作為證據
    為適當，故依諸上開規定及說明，有關上開被告以外之人於
    審判外之陳述及前引診斷證明書是否屬於傳聞之例外，無庸
    先行考量刑事訴訟法第一百五十九條之一第二項、第一百五
    十九條之二至第一百五十九條之四等規定，得逕依同法第一
    百五十九條規定作為證據。
二、次按所謂「傳聞證據」之定義係指「審判外」所為之「陳述
    或所發生之敘述性動作」，而提出於法庭用來證明該敘述事
    項之真實性之證據（參照王兆鵬、陳運財等著【傳聞法則理
    論與實踐】一書第四十九、五十頁）。其中「敘述性動作」
    乃指使人可得而知其意涵之動作。基本上，證據係在公判庭
    上經過調查程序後方得以被採用。因此，以公判庭為基準以
    考量證據之性質時，「傳聞證據」自屬以公判庭外之供述為
    內容之證據。即係透過人之意思活動予以傳達，即供述者對
    於有關體驗之事實，經由知覺、記憶、表現、敘述或敘述性
    動作等過程予以傳達，故亦稱之為「供述證據」。此與「非
    供述證據」（非傳聞證據），即非透過人之意思活動予以傳
    達之證據，如物證、書證等之不同，在於人之傳達、保存之
    正確度無法與物證、書證相比。因照相係屬機械性記錄特徵
    ，也就是認識對象的是照相鏡頭，透過鏡頭形成的畫面映寫
    入膠卷，然後還原於照相紙上，故照相中不含有人的供述要
    素，在現實情形與作為傳達結果的照相，在內容上的一致性
    是透過機械的正確性來加以保障的，在照相中，並不存在人
    對現實情形的知覺、記憶，在表現時經常可能發生的錯誤（
    如知覺的不準確、記憶隨時間推移而發生的變化），故照相
    當然是非供述證據（參照石井一正著，陳浩然譯，【日本實
    用刑事證據法】一書第一四五頁、第一四六頁，西元二千年
    五月一版一刷）。易言之，本件家宏公司內物品遭被告等人
    毀損後之現場照片部分，乃到場處理之警員，依機械之方式
    所留存之現場影像，並非供述證據，無傳聞法則適用，且對
    「告訴人家閎公司店內物品遭人毀損」之待證事實，具有相
    當之關聯性，而具有證據能力，併此敘明。
貳、認定犯罪事實所憑之證據：
    訊據被告二人固坦承有與四、五名真實姓名年籍不詳之成年
    男子，於前開時地與丙○○發生爭執衝突，惟均矢口否認有
    何傷害、毀損犯行，被告丁○○辯稱：「我只是站著而已，
    沒有打人也沒有毀損家宏公司店內物品，且當時雖有朋友同
    行，但都沒有戴安全帽也沒有帶刀棍器械」云云。被告乙○○辯稱：「是丙○○先用腳踹我，所以才追打丙○○上樓，
    且丙○○在二樓還持桌下之扣案鐮刀一把砍傷我，我為了防
    衛所以把鐮刀奪下後，丙○○又往一樓店外跑去，當時因遭
    丙○○砍傷，朋友要載我就醫，所以就將奪下的鐮刀丟在家
    宏公司店門口附近，後來我自己也受傷欲提出傷害告訴，所
    以返回案發現場找回該把鐮刀提供警方扣案作為證物之用」
    云云。惟查：
一、證人即告訴人丙○○於警詢中證稱略以：「我是在九十五年
    一月三日約十四時三十分至十五時三十分許，在我中信房屋
    仲介公司南雅加盟店內遭離職員工丁○○率領六名男子分持
    刀械及鐵棒等物砸毀店內物品並共同圍毆砍殺成傷，致我受
    有頭部、背部等傷害，有亞東醫院診斷證明書為憑，與丁○○間並無仇怨，但可能是因為我請先前公司秘書李巧雯回來
    辦理移交手續，有薪資發放日期之爭執，案發當時我公司秘
    書林芳儀、公司員工陳其震、郭尚志、我太太甲○○有目擊
    ，帶頭打我的是高大壯碩之男子手持鐵棒，另外，戴全罩式
    安全帽三人中兩人持鐵棒、一人持刀器，圍毆至二樓又從二
    樓追下來，受襲擊當時我只用手保護頭部口中一直喊不要打
    ，但他們不停的打，幸好我有即時跳上等紅綠燈之計程車，
    丁○○及其所率領之六名男子當時並無揚言恐嚇，一進我店
    內就指名打我，是丁○○及帶頭之高大壯碩男子指名的，經
    我指認警方所提供之乙○○口卡片，乙○○就是當時持械毆
    傷我的人，乙○○當時沒戴安全帽，其他共同圍毆之人有戴
    安全帽，乙○○手持鐵棒，第一棒就打到我的右後頭部，情
    急之下，我往二樓跑，他們就圍毆我至二樓，才發現我店內
    二樓沒有後門，我又拼命往一樓跑，他們又一路追打下來」
    等語（見偵查卷第四、五頁）。再於偵查中具結後證稱略以
    ：「當時是因為我的員工李巧雯離職，她帶劉（化儒）及陳
    （冠甫）來，他們來就在公司嗆聲，後來我們有報警，報警
    之前，陳（冠甫）就先離開了，現場只剩李（巧雯）及劉（
    化儒）在，後來我們就不歡而散，後來在三點多的時候，只
    剩我及郭尚志、陳其震及我太太在場，突然間，丁○○帶了
    六位來，其中乙○○沒有戴安全帽，他們就把我的強化玻璃
    打破，乙○○用鐵棒打我的頭，我就往後跑，他從後面追打
    我到二樓，後來我又從二樓往樓下跑，我就往外跑，這期間
    我沒有還手，因為以他們這麼年輕高壯，我根本無法還手，
    我也沒有出手打丁○○或腳踢乙○○，跑到二樓時，也沒有
    拿刀砍乙○○」等語（見偵查卷第四十頁）。復於本院審理
    中具結後證稱略以：「第一次只有乙○○一個人來公司而已
    。他只是陪丁○○過來而已，是為了員工薪資而已，乙○○
    有嗆聲，是我公司員工陳其震處理的，所以我沒有聽到乙○○說什麼，我公司員工打110 報警。過了一個小時之後，那
    時我在公司員工的第一個的座位就是公司一樓最前面的位置
    坐著聊天，郭尚志坐在我旁邊，自動門打開之後，我第一個
    就看到丁○○、乙○○走進來，我沒有看到他們二人有拿任
    何物品。在他們後面跟了五位戴全罩式安全帽的魁梧之男性
    ，接著就聽到玻璃砰的一聲破了，是戴安全帽的人打的。接
    著我就聽到乙○○喊店長二個字，接著就從背包拿出長約一
    尺半，實心的白鐵棒，當時我人還坐著，乙○○拿白鐵棒就
    從我頭部打下去，他打了一下後我要爬起來，接著第二棒又
    要打下來，幸好郭尚志幫我擋著，郭尚志也受傷了。他打我
    那一下非常用力，我頭血馬上流下來，我手指去摸時，我中
    指的位置都陷進去了。我接著掉頭往二樓跑。然後乙○○和
    二個戴安全帽的人追上樓了。後面的人就喊『乎死』（台語
    ），我到了二樓之後才發現沒有門可以跑掉，我就用手護著
    頭，他們用鐵棒一直打我。在我從二樓往一樓跑時，一直被
    他們用鐵棒打，鐵棒不只一支，也有刀子，像開山刀之類的
    ，刀子沒有砍我，只是拿在手上。有戴安全帽的人持刀，但
    是沒有持刀砍我。我就往一樓跑，我一路喊不要打了，我衝
    出店門，上了計程車到醫院。我衝下來一樓時看到樓下有三
    、四個人在砸我的店，我太太在後面，其他員工站著。至於
    丁○○當時在做什麼事情我沒有注意看。因為我顧著逃命，
    且我滿臉都是血，視線不清」等語屬實在卷（見本院九十五
    年九月五日審判筆錄），足徵持鐵棒之被告乙○○及隨同乙○○之五名分持球棒、刀械等物真實姓名年籍均不詳成年男
    子，均係由被告丁○○帶領下至家宏公司尋釁，被告乙○○
    並於甫進入家宏公司即持鐵棒毆擊丙○○右後頭部，其後雖
    經郭尚志阻擋，然將郭尚志推開後，旋再與前開五名真實姓
    名年籍不詳成年男子中之二人一路追打丙○○上家宏公司二
    樓，嗣因游家宏發現二樓無出路，始再往一樓奔逃，並攔停
    店門口之計程車就醫，惟丙○○已受有如事實欄所述之傷害
    ，而於丙○○遭追打圍毆期間，其餘真實姓名年籍不詳成年
    男子則持械搗毀家宏公司店內物品甚明。
二、證人即告訴人甲○○於警詢中證稱略以：「案發當時約有六
    名以上年輕男子，手持球棒、鐵棒，也有拿刀的，一進門就
    二話不說，砸我營業中之中信房屋南雅店，也有傷害我先生
    丙○○與店內員工郭尚志，該等男子約於九十五年一月三日
    十五時二十分許離去，我店內洽談桌被毀損，電話、花盆也
    遭破壞，廣告看板代言招牌也被以刀割毀」等語（見偵查卷
    第七頁）。於偵查中具結後證稱：「當時有兩個員工陳其震
    、郭尚志在場，是丁○○帶人進來的，第一個打我先生的是
    乙○○，後面還跟著五個人，他們都是拿鐵棒戴安全帽，乙○○就用鐵棒打我先生的頭，我先生就往樓上跑，其他的三
    個人就在店內砸東西，經過四、五分鐘，我先生就逃下來，
    滿身都是血，他就趕快攔計程車走，郭尚志當時有幫忙阻擋
    一下，期間我先生沒有反抗，沒有打對方」等語（見偵查卷
    第四十一頁）。復於本院審理中具結後證稱略以：「我可以
    確定除了庭上二位被告之外，還有五個戴全罩式安全帽的男
    性跟著被告二人進來我們公司，我確定是乙○○先動手的。
    我沒有看到丙○○有對乙○○有任何傷害的行為，公司洽談
    桌和桌子玻璃毀損，玻璃整個破掉，桌面也都有刮傷。桌子
    是還可以使用。電話三支被砸到沒有聲音沒有辦法使用了，
    但是電話外型還在，沒有被砸到支離破碎。花盆也被砸破，
    我知道有三個花盆整個被砸破。廣告看板也就是謝震武律師
    的代言招牌都被刀子砍了三、四刀，所以該招牌斷掉已經沒
    有辦法使用了，毀損的金額沒有辦法估算」等語屬實在卷（
    見本院九十五年九月五日審判筆錄），告訴人甲○○所述前
    揭時地，由被告丁○○夥同持鐵棍之被告乙○○及持球棒、
    刀械等物之真實姓名年籍不詳成年男子五人，在家宏公司店
    內，由乙○○持鐵棒，敲打是時坐於店內門口第一個座位之
    丙○○右後頭部，丙○○情急之下遂趁隙朝二樓奔逃，然仍
    遭乙○○、前開五名真實姓名年籍不詳成年男子中之二人追
    打上樓，惟因家宏公司二樓並無出口，丙○○乃再往一樓逃
    跑，旋在家宏公司門口攔截路過之計程車倉皇離去就醫，然
    丙○○已受傷，且於丙○○遭乙○○及真實姓名年籍不詳成
    年男子二人追打期間，由其餘真實姓名年籍不詳成年男子持
    球棒、刀械等物，敲打損壞家宏公司內之洽談桌玻璃一面、
    電話三具（起訴書誤載為一具，經檢察官蒞庭時更正毀損狀
    況如告訴人所述）、花盆三個（起訴書誤載為一個，業經檢
    察官蒞庭時更正）、謝震武代言之廣告看板（起訴書誤廣告
    看板與謝震武代言招牌為二物，亦經檢察官蒞庭時更正）等
    情，與告訴人丙○○前開指訴案發經過情形互核相符，益徵
    告訴人丙○○、甲○○前開指訴，洵屬有據，可以採信。
三、參核現場目擊證人陳其震於偵查中具結後證稱略以：「當時
    看到乙○○拿一支鐵棍，是乙○○先動手打丙○○，他們一
    進來就往丙○○頭上打下去，並砸毀公司物品，也有看到他
    們這些人有人拿刀出來」等語（見偵查卷第五十一至五十二
    頁）。現場目擊證人郭尚志於偵查中具結後亦證稱略以：「
    當時看到丁○○帶人持棍棒毆打丙○○，其中有位叫小健的
    就是乙○○，其他戴安全帽有四、五個人，他們進來之後與
    丙○○發生口角爭執，同時間戴安全帽的人拿著鐵棍走進來
    ，就破壞辦公室的東西，當時我也有被打，我被推開，是對
    方那邊的人先動手打人，並沒有看到丙○○打乙○○」等語
    （見偵查卷第五十一頁）。俱見被告二人確有夥同真實姓名
    年籍不詳成年男子，共同毆傷丙○○及毀損家宏公司店內物
    品無疑。
四、再核諸告訴人丙○○於警詢中所提出記載其受有頭部創傷併
    頭皮三處撕裂傷（各八公分、二公分、二公分）、左背挫傷
    等傷害之亞東紀念醫院甲種診斷證明書，於偵查中所提出記
    載其受有頭部外傷及左側第十肋骨骨折等傷害之行政院國軍
    退除役官兵輔導委員會台北榮民總醫院診斷證明書，核諸丙○○受有撕裂傷、骨折等傷勢及所受傷之部位，亦核與丙○○指稱遭被告持鐵棒毆打頭部、背部因而受有前開部位之傷
    勢等語相符，足徵告訴人丙○○前開指述，應與事實相符，
    可以採信。
五、此外，並有家宏公司內之洽談桌玻璃一面、電話三具、花盆
    三個、謝震武代言之廣告看板遭損壞後之現場相片數幀附卷
    可稽（見偵查卷第二十七至二十九頁）。
六、又被告乙○○及真實姓名年籍不詳成年男子五人，既係由被
    告丁○○帶頭進入家宏公司，且被告乙○○尚攜有鐵棍，其
    他真實姓名年籍不詳成年男子五人則分持球棒、刀械等物，
    甚而頭戴全罩式安全帽後，方由被告丁○○帶領下同往進入
    家宏公司，足認被告丁○○對與其同行之人意欲尋釁，並推
    由被告乙○○及真實姓名年籍不詳成年男子五人下手實施本
    件傷害、毀損犯行，被告乙○○對共同下手實施傷害丙○○
    身體之真實姓名年籍不詳成年男子二人及其餘真實姓名年籍
    不詳成年男子三人下手實施毀損家宏公司店內如事實欄所述
    物品犯行，其等彼此相互間，顯均係事前即有謀議並知之甚
    詳，是被告丁○○與下手實施傷害之乙○○、實施傷害、毀
    損犯行之真實姓名年籍不詳成年男子五人間；被告乙○○與
    被告丁○○及下手實施傷害丙○○身體之真實姓名年籍不詳
    成年男子二人暨其餘真實姓名年籍不詳成年男子三人下手實
    施毀損家宏公司如事實欄所述物品犯行，其等彼此相互間，
    顯均具有傷害、毀損之犯意聯絡無疑，從而，雖告訴人甲○○於本院審理中證稱被告丁○○沒有拿刀械等物打人，亦未
    毀損等語，然此仍無礙於被告丁○○本件傷害、毀損犯行之
    認定，併此敘明。
七、又本件依起訴犯罪事實欄乃敘明起訴被告二人持棍棒毆打丙○○、毀損家閎公司物品之犯行，並於應適用法條欄內明確
    記載認被告本件係犯刑法第二百七十七條第一項之傷害罪、
    第三百五十四條之毀損罪，足認起訴書犯罪事實欄關於被告
    二人係基於「意圖為自己不法所有」之記載，容有誤會；次
    按連續犯之成立，除主觀上須基於一個概括之犯意外，客觀
    上須先後數行為，逐次實施而具連續性，侵害數個同性質之
    法益，其每一前行為與次行為，依一般社會健全觀念，在時
    間差距上，可以分開，在刑法評價上，各具獨立性，每次行
    為皆可獨立成罪，構成同一之罪名，始足當之；如數行為於
    同時同地或密切接近之時地實施，侵害同一之法益，各行為
    之獨立性極為薄弱，依一般社會健全觀念，在時間差距上，
    難以強行分開，在刑法評價上，以視為數個舉動之接續施行
    ，合為包括之一行為予以評價，較為合理，則屬接續犯，而
    為包括之一罪（最高法院八十六年台上字第三二九五號判例
    意旨參照），本件依告訴人指訴，遭被告等人毆打及毀損犯
    行時間約四至五分鐘，則被告等人所共同實施之傷害、毀損
    犯行，顯係於同時同地或密切接近之時地實施，侵害同一之
    法益，各行為之獨立性極為薄弱，應屬接續犯，是公訴人於
    起訴書中記載被告等乃基於概括犯意而為本件犯行，亦有誤
    會，附此敘明。
參、對被告辯解不予採信之理由：
一、被告丁○○雖辯稱略以：「當時我只是站著而已，沒有打人
    也沒有毀損家閎公司店內物品，且當時雖有朋友同行，但都
    沒有戴安全帽也沒有帶刀棍器械」云云，然被告丁○○與下
    手實施本件傷害、毀損犯行之乙○○及頭戴安全帽之真實姓
    名年籍不詳成年男子五人間，顯具有犯意聯絡，並推由該等
    人實施傷害、毀損犯行，事證如前，被告丁○○前開所辯，
    應係事後卸責之詞，容無足取。
二、至被告乙○○辯稱略以：「是丙○○先用腳踹我，所以才追
    打丙○○上樓」云云。然乙○○一進入家宏公司店內即持鐵
    棒，敲打是時坐於店內門口第一個座位低頭閱讀雜誌之丙○○右後頭部，家宏公司員工郭尚志見狀，雖欲阻止乙○○繼
    續持棒毆打丙○○，然亦遭五名真實姓名年籍不詳之成年男
    子毆打，丙○○情急之下遂趁隙朝二樓奔逃，然仍遭乙○○
    、前開五名真實姓名年籍不詳成年男子中之二人追打上樓，
    惟因家宏公司二樓並無出口，丙○○乃再往一樓逃跑，旋在
    家宏公司門口攔截路過之計程車倉皇離去就醫，已如前述，
    被告乙○○辯稱是丙○○先用腳踹彼，所以才追打丙○○上
    樓云云，與告訴人丙○○、甲○○及前開證人郭尚志、陳其
    震證述情節未合，自無足取；況被告等人尚夥同持棍棒頭戴
    安全帽之五名真實姓名年籍不詳成年男子同往尋釁，被告等
    人顯人多勢眾來意不善，丙○○於此等情勢下，衡情避之唯
    恐不及，應無於此情境下猶主動以腳踹乙○○更置自身安危
    於險境之理，被告乙○○前開辯稱是被告丙○○先用腳踹，
    故才追打丙○○，所辯亦顯悖常情，容無足取。
三、被告乙○○另辯稱略以：「丙○○在二樓還持桌下之扣案鐮
    刀一把砍傷我，我為了防衛所以把鐮刀奪下」云云，並提出
    其亦受有頭部外傷併後頭皮撕裂傷七乘以三乘以零點八公分
    卷附之板橋中興醫院特種診斷證明書為憑，然其此部份所述
    業經丙○○否認在卷，而本件案發時，在家宏公司二樓之狀
    況，僅丙○○、乙○○及與乙○○同行之二名真實姓名年籍
    不詳成年男子在場，被告乙○○復未能提供該二名真實姓名
    年籍不詳成年男子人別資料以供調查乙節，則為被告乙○○
    所不否認，是被告乙○○此部份所辯，僅有其單一指訴，已
    難遽信，再核諸告訴人丙○○、甲○○二人及證人陳其震、
    郭尚志均明確證稱當時與被告等人同行之五名真實姓名年籍
    不詳成年男子，均攜有刀械棍棒，其中二人亦隨同乙○○追
    打丙○○上樓，則乙○○前開傷勢，是否係眾人在家宏公司
    二樓近距離圍毆丙○○之際，遭同行之二名真實姓名年籍不
    詳成年男子持器物不慎揮打所造成，亦值斟酌，是被告乙○○前開所辯，自無從遽採。
四、被告乙○○又辯稱：「當時是因丙○○往一樓店外跑去後，
    因我也遭丙○○砍傷，所以朋友要載我就醫，我就將奪下的
    鐮刀丟在家宏公司店門口附近，後來我自己也受傷欲提出傷
    害告訴，所以返回案發現場找回該把鐮刀提供警方扣案作為
    證物之用」云云。然現場處理員警陳學獎於本院審理中具結
    後證稱：扣案鐮刀一把於其至現場處理時，即已發現，然因
    當時刀刃經人以保鮮膜封住，且離案發現場有一段距離，刀
    刃復無血跡，故當時認與本件傷害案無關因而未予扣案，然
    其後被告乙○○仍再持之至警局並指稱該鐮刀即係其遭丙○○持以傷害之證物，遂仍予以扣案等語在卷（見本院九十五
    年九月五日審判筆錄），證人陳學獎並提出與其所述相符之
    職務報告書暨扣案鐮刀刀刃確係以保鮮膜封住之相片附卷為
    憑，是依證人陳學獎證述及前開扣案鐮刀之相片，自難遽認
    該等扣案鐮刀與本案有何關聯，被告乙○○前開所辯，尚無
    足取。
五、被告乙○○雖請求調閱案發當日家宏公司附近之監視錄影紀
    錄，以明其等並未攜帶刀械前往家宏公司，然告訴人丙○○
    乃遭乙○○及前開五名真實姓名年籍不詳之成年男子持棍棒
    等物毆傷，事證如前，被告辯稱並未攜棍棒前往云云，自無
    足取；況經本院函請臺北縣政府警察局板橋分局提供本件案
    發前後家宏公司附近監視錄影紀錄，經由台北縣政府警察局
    板橋分局派員訪查結果，本案家宏公司店內及該社區（遠東
    高爾夫世界）警衛室前庭外圍、對面街道、附近商家等，均
    未裝設攝影監控系統，故無案發當時犯嫌來去蹤跡可供調閱
    等情，亦有臺北縣政府警察局板橋分局九十五年七月二十四
    日北縣警板刑字第九五○○二六四七九號函所附犯罪偵查報
    告附於本院卷可參，併此敘明。
六、綜上，本件事證明確，被告犯行堪以認定。
肆、新舊法比較：
一、刑法第二條：
    查被告行為後，刑法第二條第一項業於民國九十四年二月二
    日以華總一義字第09400014901 號令修正公布，並自九十五
    年七月一日起施行；修正後刑法第二條第一項規定，已將新
    舊法律適用之「從新從輕」原則，改採「從舊從輕」原則，
    而此規定僅係規範行為後法律變更所生新舊法律比較適用之
    準據法，並非實體刑罰法律，自不生行為後法律變更之比較
    適用之問題，應逕行適用新法第二條第一項之規定。
二、刑法第二十八條：
    修正前刑法第二十八條關於共犯規定為：「二人以上共同實
    施犯罪之行為者，皆為正犯」，修正後刑法則規定為：「二
    人以上共同實行犯罪之行為者，皆為正犯」，揆諸本條之修
    正理由係修正共同正犯參與類型，確定在「實行」概念下之
    共同參與行為，始成立共同正犯，而被告等與前開五名真實
    姓名年籍不詳之成年男子間，就本件犯行具有犯意聯絡及行
    為分擔，且被告等對於前開犯行業已實行犯罪行為，均屬實
    行犯罪行為之正犯，則適用修正前刑法第二十八條規定論擬
    ，並無不利於被告。
三、刑法第三十三條第五款：
    刑法第二百七十七條第一項之傷害罪，法定刑原為三年以下
    有期徒刑、拘役或科銀元一千元以下罰金，第三百五十四條
    之毀損罪法定刑則為二年以下有期徒刑、拘役或科銀元五百
    元以下罰金，且前開二罪自二十四年七月一日施行後即未再
    修正，惟就罰金刑部分，依增訂之刑法施行法第一之一條規
    定：「中華民國九十四年一月七日刑法修正施行後，刑法分
    則編所定罰金之貨幣單位為新臺幣。九十四年一月七日刑法
    修正時，刑法分則編未修正之條文定有罰金者，自九十四年
    一月七日刑法修正施行後，就其所定數額提高為三十倍。但
    七十二年六月二十六日至九十四年一月七日新增或修正之條
    文，就其所定數額提高為三倍。」及修正之刑法第三十三條
    第五款規定：「主刑之種類如下：‥‥五、罰金：新臺幣一
    千元以上，以百元計算之」等規定，則修正後刑法第二百七
    十七條第一項傷害罪所得科之罰金刑最高為新臺幣三萬元，
    最低為新臺幣一千元，修正後刑法第三百五十四條毀損罪所
    得科之罰金刑最高為新臺幣一萬五千元，最低為新臺幣一千
    元，然依刑罰法律即罰金罰鍰提高標準條例第一條前段規定
    之提高十倍及刑法第三十三條第五款規定之罰金最低額銀元
    一元計算，傷害罪、毀損罪之罰金刑最高分為銀元一萬元、
    五千元，最低額均為銀元十元，折算為新臺幣後，修正前後
    傷害罪、毀損罪罰金刑部分最高額雖各同為新臺幣三萬元、
    一萬元，然修正前傷害罪、毀損罪罰金刑最低額均僅為新臺
    幣三十元，遠低於修正後罰金刑最低額一千元，比較修正前
    、後之刑罰法律，自以修正前之法律較有利於被告。
四、刑法第五十一條第五款有期徒刑定應執行刑之規定：
    被告行為後，刑法第五十一條亦經修正施行；修正前刑法第
    五十一條規定：「數罪併罰，分別宣告其罪之刑，依左列各
    款定其應執行者：」其中第五款規定：「宣告多數有期徒刑
    者，於各刑中之最長期以上，各刑合併之刑期以下，定其刑
    期。但不得逾二十年。」修正後刑法第五十一條第五款規定
    ：「宣告多數有期徒刑者，於各刑中之最長期以上，各刑合
    併之刑期以下，定其刑期。但不得逾三十年。」比較結果，
    修正後刑法並非較有利於行為人，依刑法第二條第一項本文
    從舊原則之規定，仍應依修正前刑法，定其應執行之刑。
五、綜上法律修正前、後之比較，依諸修正後刑法第二條第一項
    之「從舊從輕」原則，本件以適用修正前之相關刑罰法律，
    對被告較為有利，並應整體適用修正前刑法相關規定及罰金
    罰鍰提高標準條例第一條前段規定論處。
伍、應適用之法律及科刑審酌事由
一、核被告丁○○、乙○○二人所為，均係犯刑法第二百七十七
    條第一項之傷害罪、第三百五十四條之毀損罪。被告二人與
    前開五名真實姓名年籍不詳之成年男子，就上開犯行相互間
    ，有犯意聯絡及行為分擔，應論以共同正犯。
二、爰審酌被告二人僅因細故竟即夥同五名真實姓名年籍均不詳
    之成年男子共同毆傷告訴人丙○○，使之受有頭部創傷、外
    傷併頭皮三處撕裂傷（各八公分、二公分、二公分）、左背
    挫傷及左側第十肋骨骨折等傷害，告訴人丙○○所受傷勢非
    輕，復審酌被告等人率眾恣意於家宏公司營業時間內毀損家
    宏公司物品，且犯後猶飾詞狡辯，未見悔意，迄未賠償告訴
    人所受損失，暨其等犯罪之動機、目的、手段等一切情狀，
    就被告二人所犯之前開二罪，分別量處如主文所示之刑，並
    各自定其等應執行之刑，以示儆懲。
三、至被告等人持以毆打丙○○及毀損家宏公司內前開物品時，
    所持用之鐵棒、球棒、刀械等物並未扣案，且無證據顯示係
    為被告等人所有，復非屬違禁物，另扣案鐮刀一把，則非被
    告等人所有，亦非屬違禁物，均不予宣告沒收，併此敘明。
據上論斷，應依刑事訴訟法第二百九十九條第一項前段，刑法第
二條第一項前段、第二百七十七條第一項、第三百五十四條、修
正前刑法第二十八條，修正前刑法第五十一條第五款，罰金罰鍰
提高標準條例第一條前段，判決如主文。
本案經檢察官郭季青到庭執行職務。
中    華    民    國    95    年    9     月    26    日
                  刑事第十九庭審判長法  官  許必奇
                                    法  官  曾正耀
                                    法  官  陳明偉
以上正本證明與原本無異。
如不服本判決，應於判決送達後10日內，向本院提出上訴狀。
                                    書記官  陳慧儷
中    華    民    國    95    年    9     月    26    日
附錄本案論罪科刑法條全文
中華民國刑法第277條第1項
（普通傷害罪）
傷害人之身體或健康者，處 3 年以下有期徒刑、拘役或 1 千元
以下罰金。
犯前項之罪因而致人於死者，處無期徒刑或 7 年以上有期徒刑；
致重傷者，處3 年以上10年以下有期徒刑。
中華民國刑法第354條
（毀損器物罪）
毀棄、損壞前二條以外之他人之物或致令不堪用，足以生損害於
公眾或他人者，處2 年以下有期徒刑、拘役或5 百元以下罰金。


司法院資訊處製作；財團法人民間司法改革基金會備份。
